臺灣高等法院臺中分院刑事判決　　　　　民國九十三年度上訴字第一八○四號
　　上　訴　人
　　即　被　告　乙○○
　　選任辯護人　陳武璋律師
右上訴人因違反電業法等案件，不服臺灣臺中地方法院中華民國九十三年十月十五日
第一審判決（民國九十三年度訴字第一三○六號，起訴案號：臺灣臺中地方法院檢察
署民國九十三年度偵字第八五八二號），提起上訴，本院判決如左：
    主      文
上訴駁回。
    事      實
一、乙○○因於立法委員為選民服務案件而得悉林水成於臺中縣豐原市○村路一○六
    巷三○號經營「來賓室內溫水游泳池」〈該游泳池曾於民國（下同）八十九年七
    月十二日，經臺灣電力股份有限公司（下稱臺電公司）人員查獲以非法加工封印
    鎖及接線使計量器失準之方式竊電〉，其因熟知損壞臺電公司電錶，將電錶指針
    回撥，得以節省電費之技巧，乃於九十年初某日（起訴書誤為八十九年八月間）
    前至上開「來賓室內溫水游泳池」，向已接手游泳池管理林水成之子林茂聰（已
    據原審法院於九十三年三月三十一日以九十三年度訴字第九二號判處有期徒刑十
    月，緩刑四年確定，下稱前案）說明前述省電之方法。林茂聰為圖節省該游泳池
    之高額營業電費支出，竟與乙○○共同基於損壞公務員委託第三人掌管之文書及
    竊電之概括犯意聯絡，以每二個月支付乙○○新臺幣（下同）五萬元之代價，僱
    請乙○○先破壞上址游泳池向臺電公司申裝供電使用之二只電錶（電號為000
    00000號及00000000號）上，由臺電公司所製作之封印鎖八個（每
    只電錶四個）及經濟部中央標準局所製作之「同」字號鉛封四個（每只電錶二個
    ，用以認證電錶計量器之準確性）後，再每二月定期至該游泳池，連續多次撥退
    前開二只電錶內之指針，使該二只電錶計量器無法正常旋轉，進而大幅降低電錶
    用電度數，以遂渠等竊電目的。嗣於九十一年六月十八日經臺電公司稽查員沈振
    錄實地檢查而查悉上情，並拆回前開經破壞之電錶二只。
二、案經臺灣臺中地方法院檢察署檢察官自動檢舉簽分偵辦。
    理      由
一、訊據上訴人即被告乙○○矢口否認有破壞電錶及竊電之犯罪事實，辯稱：伊雖有
見過林茂聰，但與林茂聰並不熟識。伊平日係以木工為業，不懂電錶，並無收取
    林茂聰費用破壞電錶，將電錶指針回撥而為林茂聰節省電費之情事各等語。惟查
    ：
（一）業已判處罪刑定讞之共犯林茂聰所經營「來賓室內溫水游泳池」向臺電公司所
      申請裝設之前揭二只電錶，遭人破壞電錶外部之臺電公司封印鎖及經濟部中央
      標準局「同」字號鉛封，再以撥退電錶內指針之方式，使該二只電錶計量器，
      無法正常旋轉，進而大幅降低電錶度數之計算等各情，業據證人即臺電公司稽
      查員沈振錄、蔡欽堂於前案及本案偵查中證述綦詳（見偵字第一七○四九號卷
      第一六頁至弟一七頁、第三三頁至第三五頁、第五七頁至第五八頁，他字卷第
      八頁至第九頁），並有現場照片八幀（見同上卷第七頁至第八頁）、用電實地
      調查書影本二份（均經共犯林茂聰親筆簽名確認，見同上卷第五頁、第六頁）
      、定期抄表指數計算明細表（見同上卷第六二頁、第六六頁）、電費明細表（
      見同上卷第六一頁、第六五頁）、用電戶基本資料（見同上卷第六三頁、第六
      七頁）、估計損失說明資料（見同上卷第六○之一頁、第六四頁）等件附卷可
      稽，是共犯林茂聰所經營之「來賓室內溫水游泳池」確有損壞臺電公司電錶，
      將電錶指針回撥，以節省電費應堪予認定。
（二）上訴人即被告乙○○固以前揭情詞置辯，否認實際為損壞臺電公司電錶之犯行
      ；然查，共犯林茂聰業於偵查及原審法院審理時均到庭證陳：被告約於九十年
      初主動到游泳池找伊，說可以幫伊作省電服務，代價是二個月五萬元。被告第
      一次作所謂省電服務時，伊有在場，沒看到被告裝設電容器，但確有看到被告
      破壞電錶。之後，被告每二個月都會到游泳池巡視電錶並收費，等到被臺電公
      司查獲後，被告可能知道所謂之省電服務出了問題，就再也聯絡不到各等語（
      見他字卷第七頁至第八頁、第三五頁，原審法院卷第三五頁至第三七頁），與
      證人即共犯林茂聰之配偶蘇彩蘭於偵訊時結證稱：被告約於二年前有來一次，
      說要找林茂聰，有事要與林茂聰談。被告要離開時，林茂聰有叫伊拿五萬元給
      被告。之後被告每二個月都會來游泳池找林茂聰各等語（見他字卷第四○頁）
      ，二人所述以每二月五萬元之代價委請被告為所謂「省電服務」之情節，互核
      大致相符。被告既自陳與共犯林茂聰並無嫌隙（見一審卷第三九頁），衡情共
      犯林茂聰殊無設詞誣攀，故入被告於罪之理。另共犯林茂聰於偵查時提供予檢
      察官被告之通訊地址與電話，亦適為被告住處及申設之電話，此亦為被告所是
      認（見他字卷第二五頁），苟非被告對實情有所隱瞞，畏罪而不敢直言確受託
      為省電服務，則以被告所陳其與共犯林茂聰之熟稔程度，共犯林茂聰焉能詳知
      被告之聯絡方式，足見被告所辯伊與共犯林茂聰並不熟識，且無收取林茂聰費
      用改裝電錶為其節省電費云云，俱屬虛詞，殊不可採。其主張播放監視器以查
      明伊有無至現場為上述犯行，本院查監視器，其照射之位置隨時可調整，非固
      定不變，又請將電錶部分送請相關單位作指紋鑑定云云。查電錶「經手」過程
      復雜，歷經電力公司人員、承辦檢察官及法院案卷移送人「多重觸摸」，有違
      嚴格採證手續，應無送鑑驗之必要。
（三）綜上，上訴人即被告乙○○上開所辯毋乃飾卸之詞，為無可採。本件事證已臻
      明確，其犯行洵堪認定。
二、按臺電公司、經濟部中央標準局係公營事業機關及行政機關，從事該公司及機關
    職務之人員，均屬刑法上所稱之公務員；又臺電公司在用戶電錶及包覆電錶之錶
    箱上所裝置之封印鎖，用以證明為臺電公司所加封，且上開電錶係屬度量衡計，
    其上亦裝置有經濟部中央標準局所為之「同」字號鉛封，用以證明該電錶之計量
    器符合國家標準，核與刑法第二百二十條第一項所稱足以為表示其用意之證明均
    屬相當，均應以文書論，且均為臺電公司及經濟部中央標準局承辦是項業務之公
    務人員委託用戶掌管之文書，被告乙○○先損壞電錶上之封印及鉛封，再取下玻
    璃罩，將電錶指針回撥，致電錶計度不準，竊電使用，核其所為，係犯同法第一
    百三十八條、第二百二十條第一項之損壞公務員委託第三人掌管之文書罪及電業
    法第一百零六條第三款之竊電罪。被告與已判處罪刑確定之林茂聰間，就上開犯
    行俱有犯意聯絡及行為分擔，均為共同正犯。被告與共犯林茂聰先後多次竊電行
    為，且觸犯構成要件相同之罪，顯係基於概括犯意為之，為連續犯，依刑法第五
    十六條規定，論以一罪，並加重其刑。被告所犯上開二罪間有方法目的之牽連關
    係，應從較重之損壞公務員委託第三人掌管之文書罪處斷。原判決因依業法第一
    百零六條第三款、刑法第十一條前段、第二十八條、第一百三十八條、第二百二
    十條、第五十五條，罰金罰鍰提高標準條例第一條前段。爰審酌被告之生活狀況
    、智識程度，其於共同犯行中之行為分擔程度、犯罪所致臺電公司之具體損害，
    暨犯後態度等一切情狀，量處有期徒刑拾月，其認事用法及量刑均無不當，上訴
    意旨仍執前詞，指摘原判決不當，非有理由，應予駁回。
三、據上論斷，應依刑事訴訟法第三百六十八條，判決如主文。
本案經檢察官甲○○到庭執行職務。
中      華      民      國      九十三   年     十二      月   三十一   日
                                  臺灣高等法院臺中分院刑事第六庭
                                        審判長法  官  李  文  雄
                                              法  官  劉  連  星
                                              法  官  陳  嘉  雄
右正本證明與原本無異。
如不服本判決應於收受送達後十日內向本院提出上訴書狀，其未敘述上訴之理由者並
得於提起上訴後十日內向本院補提理由書（均須按他造當事人之人數附繕本）。
                                              書記官  陳  信  和
中      華      民      國      九十四   年      一       月     三     日
                                                                        Ｒ
